【裁判字號】    91,易,1456
【裁判日期】    920505
【裁判案由】    賭博等
【裁判全文】
臺灣臺北地方法院刑事判決                        九十一年度易字第一四五六號
    公  訴  人  臺灣臺北地方法院檢察署檢察官
    被      告  丑○○
    被      告  辛○○
右列被告等因賭博等案件，經檢察官聲請簡易判決處刑（九十一年度偵字第一七六八
○號）及併案審理（九十一年度偵字第一七四三八號），本院認不宜以簡易判決處刑
，改依通常程序審理，判決如左：
    主  文
丑○○共同以賭博為常業，處有期徒刑肆月，如易科罰金，以佰元折算壹日。
辛○○共同以賭博為常業，處有期徒刑月，如易科罰金，以佰元折算壹日，緩刑
貳年。
扣案如附表所示之物品均沒收。
    事  實
一、丑○○前於民國八十九年間，因偽造有價證券案件，經本院以八十九年度訴字第
    七九五號判處有期徒刑二年，緩刑四年確定，雖不構成累犯，但於緩刑期內仍不
    知悔改，與辛○○及其他姓名年籍均不詳綽號「阿達」、「阿慶」、「小林」、
    「小陽」之人分別受僱於姓名年籍不詳綽號「頭哥」之成年男子（姓名年籍不詳
    綽號「阿達」、「阿慶」、「小林」、「小陽」、「頭哥」之人均未據起訴，「
    阿達」、「阿慶」、「小林」、「小陽」下簡稱其他工作人員），而於不同時段
    擔任過濾賭客、兌換賭金等相關工作，其中丑○○與辛○○係先後於九十一年六
    月中旬某日起，分別以月薪新臺幣（下同）三萬元、二萬九千元之代價受僱於「
    頭哥」一同擔任中班（即下午四時起至晚上十二時）之工作，明知「頭哥」未依
    電子遊戲場業管理條例之規定辦理營利事業登記證，不得經營電子遊戲場業，竟
    與「頭哥」共同基於常業賭博之犯意聯絡，在向不知情之劉金安承租臺北縣新店
    市○○路一八六巷一號一樓之房屋內擺置利用電、電子、電腦、機械及其他類似
    方式操縱以產生、顯示聲光影像、圖案、動作之雙魚座撲克牌二十一臺、超九水
    果盤三臺及彈珠臺五臺，並以上開機臺作為賭博器具而與不特定之賭客賭博財物
    開設並經營公眾得出入之電子遊戲場，經營方式係由當班之丑○○、辛○○或其
    他工作人員先以店內設置之監視器過濾賭客，待賭客進入後，由賭客以現金一元
    （一比一，雙魚座撲克牌）、零點二元（一比五，超九水果盤）、十元（十比一
    ，彈珠臺）向當班之丑○○、辛○○或其他工作人員兌換成該機臺分數一分並開
    啟該機臺後，經賭客下注不等之分數以啟動機臺，若押中即可贏得不同倍數之分
    數，若未押中該分數則歸機臺所有，最後可以累積之分數按前開比例向當班之丑
    ○○、辛○○或其他工作人員兌換等值之現金，丑○○、辛○○、「頭哥」及其
    他工作人員亦均賴之維生。嗣於九十一年七月十二日上午五時三十分許，賭客寅
    ○○（另以簡易判決判處）在上開電子遊戲場賭博後，因騎乘贓車並攜帶優待卷
    為警攔檢而供出上情，經警同年月十六日晚上十一時三十分許，持搜索票前往上
    址搜索，適有子○○、乙○○、壬○○、甲○○、己○○、戊○○、丙○○、癸○○、丁○○、庚○○（子○○、乙○○、壬○○、甲○○、己○○、戊○○、
    丙○○、癸○○、丁○○、庚○○均另以簡易判決判處）在上址以上開方式賭博
    財物，為警當場查獲並扣得如附表所示之物品。
二、案經臺北縣警察新店分局報請臺灣臺北地方法院檢察署檢察官偵查起訴。
    理  由
一、訊據被告丑○○、辛○○固坦承有在公眾得出入場所以電子遊戲機與人賭博財物
    並賴以維生事實，惟均辯稱對於「頭哥」未依電子遊戲場業管理條例之規定辦理
    營利事業登記證之部分並不知情云云。然查：就被告二人上開以賭博為常業之部
    分，業經被告二人在警詢、偵查及本院審理中坦白承認，核與賭客子○○、乙○○、壬○○、甲○○、己○○、戊○○、丙○○、癸○○、丁○○、庚○○、寅
    ○○分別於警詢及本院調查中供稱情節相符，並扣得如附表所示之相關物品可資
    佐證，被告二人此部分自白核與事實相符。而就違反經營電子遊戲場業之部分，
    被告二人均已供稱所任職之電子遊戲場平常係由賭客在外按門鈴後，再由店內人
    員透過監視螢幕過濾賭客，認為沒有問題，才按遙控器開門讓賭客進入等節明確
    ，而賭客子○○、乙○○、壬○○、甲○○、己○○、戊○○、丙○○、癸○○
    、丁○○、庚○○、寅○○亦均為相同之供稱，並有扣案如附表所示編號五、二
    四至二六號之遙控器、監視鏡頭、分割畫面器及螢幕可資佐證，可知被告二人所
    任職之電子遊戲場係以隱密之方式經營，若「頭哥」業已依據規定辦理電子遊戲
    場營利事業登記證，則實無過濾客人並刻意隱藏而不大開店門招攬客人之理，是
    被告二人對於「頭哥」未依規定辦理營利事業登記證一節應知之甚詳，被告前開
    所辯，顯與常情事理不符，難以採信，本件事證業已明確，被告二人犯行均堪以
    認定。
二、按刑法上所謂常業犯，指反覆以同種類行為為目的之社會活動之職業性犯罪而言
    ，至於犯罪所得之多寡，是否恃此犯罪為唯一之謀生職業，則非問，縱令兼有其
    他職業，仍無礙於該常業犯罪之成立，此有最高法院八十五年臺上字第五一○號
    判例要旨可參。查被告二人均受僱於「頭哥」在上開電子遊戲場擔任過濾賭客、
    兌換賭資等工作，並領有固定薪資，顯見渠等恃以維生之意，且客觀上亦有反覆
    實施之情，已如前述，故核被告二人所為，係犯刑法第二百六十七條之常業賭博
    罪，且均違反電子遊戲場業管理條例第十五條之規定，應依同法第二十二條處罰
    。按檢察官就犯罪事實一部起訴者，其效力及於全部，刑事訴訟法第二百六十七
    條定有明文，被告丑○○違法經營電子遊戲場之部分，業經臺灣臺北地方法院檢
    察署檢察官併案審理（九十一年度偵字第一七四三八號），與被告辛○○違反經
    營電子遊戲場部分，均與本案檢察官起訴之部分有想像競合之裁判上一罪關係，
    均為檢察官起訴效力所及，且經本院當庭告知被告二人另涉犯上開罪嫌，是本院
    自可併與審理。公訴人認被告係犯刑法第二百六十八條意圖營利提供賭博場所及
    聚眾賭博罪而提起公訴，惟本案「頭哥」在上開房屋擺設賭博機臺，係以該賭博
    機臺代替自己與不特定之賭客對賭，並未按時或向贏家收取費用，故本院認被告
    二人應係犯刑法第二百六十七條之常業賭博罪，公訴人據以起訴之法條尚有未洽
    ，容或有所誤會，惟公訴人據以起訴之犯罪事實與本院認定之上開事實，基本社
    會事實核屬同一，起訴法條應予變更。被告二人及姓名年籍不詳綽號「阿達」、
    「阿慶」、「小林」、「小陽」、「頭哥」之人彼此間就上開賭博犯行，有犯意
    聯絡及行為分擔，均為共同正犯。另被告二人均係一行為觸犯上開二罪名，為想
    像競合犯，應依刑法第五十五條之規定從一重論以刑法第二百六十七條之常業賭
    博罪。爰審酌被告二人於警詢、偵查及本院審理中均坦白承認大部分犯行，亦表
    示悔意，犯後態度尚佳，犯罪手段、受僱「頭哥」工作之期間、犯罪對於社會善
    良風氣之影響及被告丑○○於緩刑期間仍不知警惕觸犯刑章，被告丑○○之惡性
    較為重大等情狀，分別量處如主文所示之刑，並均諭知易科罰金之折算標準。另
    被告辛○○未曾受有期徒刑以上刑之宣告，有臺灣高等法院被告全國前案紀錄表
    一份在卷可稽，信經此教訓當知所警惕而無再犯之虞，本院因認對其所宣告之刑
    ，以暫不執行為適當，爰併予宣告緩刑，以勵自新。
三、至於如附表所示編號一至三號之電子遊戲機（含電子ＩＣ板），為當場賭博之器
    具，應依刑法第二百六十六條第二項之規定宣告沒收。如附表所示編號四至六號
    及八至二十七號，則為共同正犯「頭哥」所有供犯罪所用之物；而編號七號之新
    臺幣（下同）二萬五千元，並非在賭檯或兌換籌碼處扣得之財物，雖被告丑○○
    於本院調查中改稱其中有九千餘元為其所有，然被告丑○○於警詢及偵查中對於
    上開款項係屬賭資一節均無異議，且被告辛○○於警詢中亦稱上開扣案金錢為賭
    資，是應認上開款項係屬共同正犯「頭哥」所有，而為犯罪所得之賭資，應分別
    依刑法第三十八條第一項第二款前、後段之規定併與宣告沒收。
據上論斷，應依刑事訴訟法第四百五十二條、第二百九十九條第一項前段，電子遊戲
場業管理條例第十五條、第二十二條，刑法第十一條前段、第二十八條、第二百六十
七條、第五十五條、第四十一條第一項前段、第七十四條第一款、第二百六十六條第
二項、第三十八條第一項第二款，罰金罰鍰提高標準條例第一條前段、第二條，判決
如主文。
本案經檢察官陳弘杰到庭執行職務
中      華      民      國    九十二    年      五      月      五      日
                              臺灣臺北地方法院刑事第一庭
                                  審判長法  官    陳興邦
                                        法  官    劉亭柏
                                        法  官    唐于智
右正本證明與原本無異。
如不服本判決，應於判決送達後十日內向本院提出上訴狀(應抄附繕本)。告訴人
或被害人如對於本判決不服者，應具備理由請求檢察官上訴，其上訴期間之計算
係以檢察官收受判決正本之日期為準。
                                        書記官    陳俐妙
中      華      民      國    九十二    年      五      月      五      日
附錄本案論罪法條
刑法第二百六十七條：
以賭博為常業者，處二年以下有期徒刑，得併科一千元以下罰金。
電子遊戲場業管理條例第十五條
未依本條例規定辦理營利事業登記者，不得經營電子遊戲場業。
電子遊戲場業管理條例第二十二條
違反第十五條規定者，處行為人一年以下有期徒刑、拘役或科或併科新臺幣五十萬元
以上二百五十萬元以下罰金。
附表
┌──┬────────────────┬───────────────┐
│編號│物品名稱、數量                  │備註                          │
├──┼────────────────┼───────────────┤
│一  │雙魚座撲克牌二十一臺（含電子ＩＣ│電子ＩＣ板見九十一年綠保管字第│
│    │板二十二片                      │一七六六號贓證物清單第一項，但│
│    │                                │雙魚座撲克牌機臺未入贓物庫    │
├──┼────────────────┼───────────────┤
│二  │彈珠臺五臺（含電子ＩＣ板五片）  │電子ＩＣ板見同上保管字號第一項│
│    │                                │，但彈珠臺機臺未入贓物庫      │
├──┼────────────────┼───────────────┤
│三  │超九水果盤三臺（含電子ＩＣ板三片│電子ＩＣ板見同上保管字號第一項│
│    │）                              │，但超九水果盤機臺未入贓物庫  │
├──┼────────────────┼───────────────┤
│四  │電子ＩＣ板二十二片              │同上保管字號第一項            │
├──┼────────────────┼───────────────┤
│五  │遙控器六個                      │同上保管字號第二項            │
├──┼────────────────┼───────────────┤
│六  │開分鑰匙八支                    │同上保管字號第三項            │
├──┼────────────────┼───────────────┤
│七  │新臺幣二萬五千元                │同上保管字號第四項            │
├──┼────────────────┼───────────────┤
│八  │計算機一臺（上貼有新臺幣五十元之│同上保管字號第十三項          │
│    │硬幣一枚）                      │                              │
├──┼────────────────┼───────────────┤
│九  │中獎贈分紅包袋一百二十七個      │同上保管字號第六項，但與贓證物│
│    │                                │清單上所列一百二十八個數量不符│
│    │                                │，且經本院勘驗取二個附卷，見本│
│    │                                │院九十二年三月六日勘驗筆錄第四│
│    │                                │頁                            │
├──┼────────────────┼───────────────┤
│十  │優待卷四十二張                  │同上保管字號第八項，但與贓證物│
│    │                                │清單上所列三十九張數量不符，且│
│    │                                │經本院勘驗取二張附卷，見同上勘│
│    │                                │驗筆錄第五頁                  │
├──┼────────────────┼───────────────┤
│十一│開分卡一百二十三張              │同上保管字號第九項，但與贓證物│
│    │                                │清單上所列一百二十一張數量不符│
│    │                                │，且經本院勘驗取二張附卷，見同│
│    │                                │上勘驗筆錄第五頁              │
├──┼────────────────┼───────────────┤
│十二│租賃契約書一份                  │同上保管字號第二一項          │
├──┼────────────────┼───────────────┤
│十三│上班紀錄卡十七張                │同上保管字號第一七項          │
├──┼────────────────┼───────────────┤
│十四│員工輪值表二張                  │同上保管字號第一八項，但與贓證│
│    │                            │物清單上所列一張數量不符      │
├──┼────────────────┼───────────────┤
│十五│員工通訊錄一張                  │同上保管字號第一九項          │
├──┼────────────────┼───────────────┤
│十六│九十一年七月十六日中班客人紀錄表│贓證物清單中並未列入此項      │
│    │一張                            │                              │
├──┼────────────────┼───────────────┤
│十七│雙魚座麻將開臺程式表二十三張    │同上保管字號第五項，但與贓證物│
│    │                                │清單上所列二十四張數量不符    │
├──┼────────────────┼───────────────┤
│十八│會員名冊一本                    │同上保管字號第一四項          │
├──┼────────────────┼───────────────┤
│十九│積分表一本                      │同上保管字號第一五項          │
├──┼────────────────┼───────────────┤
│二十│日報表九張                      │同上保管字號第一六項，但與贓證│
│    │                                │物清單上所列六張數量不符      │
├──┼────────────────┼───────────────┤
│二一│開分紀錄單四張                  │同上保管字號第二○項，但與贓證│
│    │                                │物清單上所列二張數量不符      │
├──┼────────────────┼───────────────┤
│二二│記帳單二張                      │贓證物清單未列入此項          │
├──┼────────────────┼───────────────┤
│二三│不知名單據二張                  │贓證物清單未列入此項          │
├──┼────────────────┼───────────────┤
│二四│監視鏡頭八個                    │同上保管字號第一○項          │
├──┼────────────────┼───────────────┤
│二五│分割畫面器二個                  │同上保管字號第一二項          │
├──┼────────────────┼───────────────┤
│二六│螢幕五個                        │同上保管字號第一一項          │
├──┼────────────────┼───────────────┤
│二七│優待卷開分卡四十八盒            │同上保管字號第七項，但與贓證物│
│    │                                │清單上所列四十二盒數量不符    │
└──┴────────────────┴───────────────┘


司法院資訊處製作；財團法人民間司法改革基金會備份。
